【裁判字號】    97,消債更,619
【裁判日期】    970909
【裁判案由】    更生事件
【裁判全文】
臺灣臺南地方法院民事裁定           97年度消債更字第619號
債  務  人  甲○○
上列當事人因消費者債務清理事件聲請更生及保全處分，本院裁
定如下：
    主    文
聲請駁回。
聲請費用由債務人負擔。
    理    由
一、按聲請更生或清算不合程式或不備其他要件者，法院應以裁
    定駁回之，但其情形可以補正者，法院應定期間先命補正，
    消費者債務清理條例（以稱債清條例）第8條定有明文。次
    按債務人對於金融機構因消費借貸、自用住宅借款、信用卡
    或現金卡契約而負債務，在聲請更生或清算前，應提出債權
    人清冊，以書面向最大債權金融機構請求協商債務清償方案
    並表明共同協商之意旨，消費者債務清理條例（下稱債清條
    例）第151條第1項亦有明文，揆其立法意旨無非認債務人對
    於金融機構因前開原因所負欠債務，其法律關係較為單純明
    確，金融機構並已訂有債務協商機制，如能協商成立，債務
    人不需依債清條例聲請更生或清算，可疏減法院負擔，有效
    分配司法資源，並使債務人得自主解決其債務，爰就此部分
    採行協商前置主義。又中華民國銀行公會（下稱銀行公會）
    為使協商前置程序順利並快速進行，擬定債務人申請協商所
    需文件包括(1)前置協商申請書。(2)身分證正反面影本。(3)申
    請人財產及收支狀況說明書。(4)金融機構債權人清冊（請向
    聯徵中心申請近1個月之金融債權人清冊，並參考金融機構
    債權人清冊資料謄入債權人清冊中，非金融機構債務或金融
    機構債權人清冊未揭示之金融債務，請自行填寫於債權人清
    冊中）。(5)近2年綜合所得資料清單及最近1個月內財產資料
    清單。(6)近3個月薪資證明文件（如無證明請出具收入切結
    書）。(7)勞工保險投保資料表及明細（如無資料可免提供）
    ，並於網路上公告，且備妥相關申請表格供債務人下載。查
    前開資料係債權銀行與債務人協商所必要審核文件，且已較
    債務人向法院聲請更生或清算時所應提出及檢附文件簡便，
    債務人提出上開文件復無困難，為促成協商方案易於形成，
    應認銀行公會所訂前述應檢附文件，確有必要。準此，倘債
    務人申請協商時，因未檢附上開必要文件，致遭債權銀行以
    申請文件不符規定為由退件者，應視同債務人未申請協商，
    債務人不得執此可歸責己之事由，逕援引債清條例施行細則
    第44條規定主張：「債務人依本條例第151條第1項規定請求
    協商債務清償方案後，任一債權金融機構於協商期間內對其
    財產聲請強制執行者，視為協商不成立；債權金融機構於債
    務人請求協商前已聲請法院開始強制執行程序，而不同意延
    緩執行者，亦同。」。
二、本件聲請意旨略以：債務人有不能清償債務情事，前已提出
    前置協商申請書函向最大債權金融機構京城銀行請求共同協
    商債務清償方案，債務人並以書面向京城銀行及台灣新光銀
    行申請延緩執行未獲同意，依債清條例施行細則第44條之規
    定視為協商不成立，且債務人無擔保或無優先權之債務總額
    未逾新臺幣1,200萬元，復未經法院裁定開始清算程序或宣
    告破產，為此，依消費者債務清理條例提出本件更生及保全
    處分之聲請等語。
三、債務人主張其曾以前置協商聲請函向債權人清冊最大債權金
    融機構京城銀行請求共同協商債務清償方案，業據提出前置
    協商申請書1份為證，自堪信為真實。然查，京城銀行於收
    受上開函件後，因債務人未檢附聯徵中心債權人清冊，致使
    債權人無法得知其借款情形，因而以申請文件不符規定為由
    退件，此有京城銀行民事陳報狀1份在卷可稽。查債務人並
    非無從提出聯徵中心債權人清冊，卻怠於提出該文件予京城
    銀行，難認其有聲請協商之真意，故其申請既經京城銀行以
    「申請文件不符規定」為由退件，應視同未申請，自亦無債
    清條例施行細第44條：「債務人依本條例第151條第1項規定
    請求協商債務清償方案後，任一債權金融機構於協商期間內
    對其財產聲請強制執行者，視為協商不成立；債權金融機構
    於債務人請求協商前已聲請法院開始強制執行程序，而不同
    意延緩執行者，亦同」規定之適用。
四、綜上所述，債務人提出本件更生之聲請，並未依債清條例第
    151條第1項之規定先行與全體金融機構債權人協商，上開欠
    缺又屬無從補正，依債清條例第8條之規定，自應駁回其更
    生之聲請。債務人更生之聲請既經駁回，其保全處分之聲請
    亦失所依附，應併予駁回，爰裁定如主文。
中    華    民    國    97    年    9     月    9     日
              民事第一庭    法      官  蘇正賢
上為正本係照原本作成
如不服本裁定，應於裁定送達後10日內，以書狀向本院提出抗告
，並繳納抗告費新臺幣1千元
中    華    民    國    97    年    9     月    9     日
                            書  記  官  陳美萍


司法院資訊處製作；財團法人民間司法改革基金會備份。
